【裁判字號】    97,易,56
【裁判日期】    970327
【裁判案由】    毒品危害防制條例
【裁判全文】
臺灣臺東地方法院刑事判決                97年度易字第56號
公  訴  人  臺灣臺東地方法院檢察署檢察官
被      告  甲○○
                    (現另案於臺灣臺東看守所羈押中)
上列被告因施用毒品案件，經檢察官提起公訴 (97年度毒偵字第
30號)，被告於本院準備程序進行中就被訴事實為有罪之陳述，
經本院裁定進行簡式審判程序，判決如下：
    主  文
甲○○施用第二級毒品，處有期徒刑捌月。
    犯罪事實及理由
一、犯罪事實：
(一)甲○○前於民國87年間因施用毒品案件，經本院以87年度毒
    聲字第271號裁定送觀察、勒戒後，認有繼續施用毒品之傾
    向，經本院以88年度毒聲字第15號裁定送戒治處所施以強制
    戒治，於89年5月1日強制戒治執行完畢釋放，經臺灣臺東地
    方法院檢察署檢察官於89年5月4日以89年度戒毒偵字第45號
    為不起訴處分確定；又於上開強制戒治執行完畢釋放後5年
    內之94年間因施用毒品案件，經本院以94年度訴字第214號
    分別判處有期徒刑8月、10月，應執行有期徒刑1年4月確定
    ；復於95年間因妨害公務案件，經本院以95年度東簡字第78
    號判處有期徒刑4月確定，前開3罪合併定應執行有期徒刑1
    年8月確定，並經依中華民國九十六年罪犯減刑條例減為應
    執行有期徒刑10月確定，於96年7月16日出監；復因竊盜案
    件，經本院以96年度易字第176號判處有期徒刑8月，依中華
    民國九十六年罪犯減刑條例減為有期徒刑4月確定，上開施
    用毒品、妨害公務、竊盜等4罪，並依中華民國九十六年罪
    犯減刑條例減刑及合併定應執行有期徒刑1年確定，於97年1
    月23日入監執行，於97年3月22日執行完畢 (不構成累犯)。
    猶未能戒除毒癮，明知甲基安非他命已經公告列為毒品危害
    防制條例第2條第2項第2款之第二級毒品，不得非法持有、
    施用，仍基於施用第二級毒品甲基安非他命之犯意，於96年
    12月21日某時在臺東縣臺東市○○路188號之友人住處內，
    以將甲基安非他命置於玻璃吸食器 (未扣案)內，點火燒烤
    吸食氣體之方式，施用甲基安非他命1次。嗣於96年12月23
    日因另案竊盜案件為警拘提到案，經其同意採集尿液送驗，
    檢驗結果呈現甲基安非他命陽性反應，始查獲上情。
(二)案經臺東縣警察局臺東分局報請臺灣臺東地方法院檢察署檢
    察官偵查起訴。
二、理由：
(一)本案被告甲○○所犯係死刑、無期徒刑、最輕本刑為3年以
    上有期徒刑以外之罪，被告於準備程序中就被訴事實為有罪
    之陳述，經告知簡式審判程序之旨，並聽取公訴人及被告之
    意見後，本院認為適宜而依刑事訴訟法第273條之1第1項規
    定，裁定進行簡式審判程序，合先敘明。
(二)據以論罪之證據名稱：
    1.被告甲○○於警詢、偵訊及本院審理時自白前揭犯行。
    2.臺東縣警察局臺東分局96年度偵辦毒品案件尿液採集代碼
      一覽表、慈濟大學濫用藥物檢驗中心檢驗總表各1份。
    3.臺灣臺東地方法院檢察署刑案資料查註紀錄表、臺灣高等
      法院被告前案紀錄表各1份。
    4.綜上各節相互佐證，被告自白核與事實相符，應堪採信，
      本件事證明確，被告犯行堪以認定，應依法論科。
(三)論罪量刑之理由：
    1.按經觀察、勒戒或強制戒治執行完畢釋放後，5年內再犯
      第10條之罪者，應由檢察官偵查起訴，毒品危害防制條例
      第20條第3項、第23條第2項分別定有明文。而參酌該條例
      第20條第3項立法理由：「觀察、勒戒或強制戒治後5年後
      再犯者，顯見前所實施之觀察、勒戒或強制戒治已足以遮
      斷其施用毒品之癮，為期自新及協助其斷除毒癮，對此5
      年後再犯者爰明定仍適用初犯之規定，先經觀察勒戒、強
      制戒治之程序」及第23條第2項之立法理由：「經觀察、
      勒戒或強制戒治後5年內再犯者，其再犯率甚高，原據以
      實施之觀察勒戒及強制戒治既已無法收其實效，爰施以刑
      事處遇」，足見5年後再犯者，應再適用觀察、勒戒程序
      ，係因前所實施之觀察、勒戒或強制戒治已足以遮斷其施
      用毒品之癮，致5年內未再犯，故再予其自新機會，重啟
      觀察、勒戒程序；如觀察、勒戒或強制戒治執行完畢釋放
      後5年內曾再犯施用毒品案件，且於再犯後5年內復有施用
      毒品犯行，則之前戒毒程序顯未能有效遮斷其施用毒品之
      癮，依前開立法意旨，自無再施以觀察、勒戒之必要，應
      由檢察官偵查起訴(最高法院95年第7次刑事庭會議決議參
      照)。被告甲○○前因施用毒品案件，於89年5月1日強制
      戒治執行完畢，已如前述，本次公訴人起訴被告施用毒品
      之犯行係於96年12月21日，雖距離前述強制戒治執行完畢
      釋放日已逾5年，然被告於前述強制戒治執行完畢釋放後5
      年內即曾因再犯施用毒品案件，經本院以94年度訴字第21
      4號分別判處有期徒刑8月、10月，應執行有期徒刑1年4月
      確定，揆諸前開說明，公訴人就被告本案施用毒品之犯行
      提起公訴，核無違誤，自應由本院依法判決。
    2.按甲基安非他命為毒品危害防制條例第2條第2項第2款所
      明定之第二級毒品，核被告甲○○所為，係犯毒品危害防
      制條例第10條第2項之施用第二級毒品罪，被告為供已施
      用而於施用前持有第二級毒品之低度行為，為其施用之高
      度行為所吸收，不另論罪。
    3.爰審酌被告前經強制戒治之機會，猶因施用甲基安非他命
      再犯本罪，顯未衷心悛悔，漠視法令之禁制，恣意濫用藥
      品，惟兼衡酌其施用甲基安非他命所生危害實以自戕健康
      為主，於他人尚無明顯重大危害，及犯後終能供認無隱，
      態度尚佳等一切情狀，量處如主文所示之刑。
    4.至前述玻璃球吸食器1組，雖為被告所有供施用甲基安非
      他命所用之物，惟非屬專供施用毒品之器具，且未扣案，
      其沒收與否對於預防犯罪及公共利益或公共安全之維護，
      並無絕對影響，為免將來執行困難，爰不另為沒收之諭知
      ，附此敘明。
三、應適用之法條：
    依刑事訴訟法第273條之1第1項、第299條第1項前段、第310
    條之2、第454條，毒品危害防制條例第10條第2項，判決如
    主文。
本案經檢察官乙○○到庭執行職務。
中    華    民    國    97    年    3     月    27    日
                  刑事第一庭    法  官  簡芳潔
以上正本證明與原本無異。
如不服本判決應於收受本判決後10日內向本院提出上訴書狀；上
訴書狀應敘述具體理由。未敘述上訴理由者，應於上訴期間屆滿
後20日內向本院補提理由書狀（均須按他造當事人之人數附繕本
）。「切勿逕送上級法院」。
                                書記官  林慧芬
中    華    民    國    97    年    3     月    28    日
附錄論罪科刑法條全文：
毒品危害防制條例第10條
施用第一級毒品者，處6月以上5年以下有期徒刑。
施用第二級毒品者，處3年以下有期徒刑。


司法院資訊處製作；財團法人民間司法改革基金會備份。
